【裁判字號】    99,交聲,4562
【裁判日期】    991221
【裁判案由】    聲明異議
【裁判全文】
臺灣臺中地方法院交通事件裁定        99年度交聲字第4562號
原處分機關  交通部公路總局臺中區監理所豐原監理站
受處分人    川鐽交通股份有限公司
            統一編號：0000.
代表人      陳英玉
上列受處分人因違反道路交通管理處罰條例案件，對於交通部公
路總局臺中區監理所豐原監理站民國九十九年十一月二十二日所
為之處分（豐監稽違字第裁六三－Ｚ00000000號裁決書
），聲明異議，本院裁定如下：
    主  文
異議駁回。
    理  由
一、原處分機關略以：異議人即受處分人川鐽交通股份有限公司
    （下稱受處分人）所有之車牌號碼六八０－ＧＱ號營業貨運
    曳引車附掛九Ｗ－八二號營業半拖車，於民國九十九年十月
    十五日中午十二時二十三分許，行經國道五號公路北上五十
    四公里蘇澳地磅站處，經實際過磅總重為三十八點五六公噸
    ，核定總聯結重量為三十五公噸，超載三點五六公噸之違規
    ，為內政部警政署國道公路警察局第九警察隊員警以公警局
    交字第Ｚ00000000號違反道路交通管理事件通知單
    舉發違規。該號車於前揭時間地點被舉發違規事實係違反道
    路交通管理處罰條例第二十九條之二第一項及第三項規定，
    本站於九十九年十一月二十二日以豐監稽違字第裁六三－Ｚ
    00000000號裁決書裁處罰鍰新臺幣（下同）一萬四
    千元，並記汽車違規紀錄一次之處分。
二、聲明異議意旨略以：告發當天受處分人所有之車牌號碼六八
    ０－ＧＱ號營業貨運曳引車附掛九Ｗ－八二號營業半拖車，
    由司機劉慶坤駕駛上國道前，該車在潤泰水泥廠過磅為三萬
    八千三百八十公斤，但到了國道地磅，車速緩慢進入地磅，
    並未停車，而顯示屏上重量顯示三萬八千五百六十公斤，被
    警員採用為告發之依據。當時員警並未叫駕駛人將車停妥到
    地磅室看重量，立刻叫駕駛人將車開往右前方告發，事後駕
    駛人非常不解，於是經過數次之查證發現地磅室內之電腦有
    顯示兩個重量，一為顯示屏重量外加上重力加速的重量，後
    者為車輛在靜止於地磅上實際上的重量，而且告發當天地磅
    操作員亦有列印二個重量之磅單給警員。車輛依在地磅上不
    同之速度會有不同之重立加速而產生不同之重量。剎車時所
    產生之重力加速度也會因踩剎車時之力道而產生不同之重量
    。顯示屏上之重量都會比靜止時之重量多為二百公斤以上。
    所以告發當時上開車輛重量並未超過三萬八千五百公斤等語
    （詳細內容詳見聲明異議狀所載）。
三、按「汽車裝載貨物超過核定之總重量、總聯結重量者，處汽
    車所有人罰鍰，並記汽車違規紀錄一次，其應歸責於汽車駕
    駛人時，除依第三項規定處汽車駕駛人罰鍰及依第六十三條
    第一項第二款規定記點外，並記該汽車違規紀錄一次」、「
    有前二項規定之情形者，應責令改正或當場禁止通行，並處
    新臺幣（下同）一萬元罰鍰，超載十公噸以下者，以總超載
    部分，每一公噸加罰一千元；超載逾十公噸至二十公噸以下
    者，以總超載部分，每一公噸加罰二千元；超載逾二十公噸
    至三十公噸以下者，以總超載部分，每一公噸加罰三千元；
    超載逾三十公噸者，以總超載部分，每一公噸加罰五千元。
    未滿一公噸以一公噸計算。」，道路交通管理處罰條例第二
    十九條之二第一項、第三項分別定有明文。
四、經查：
（一）受處分人所有之上開車輛於前揭時地，由案外人劉慶坤駕
      駛，因承載水泥經過磅總重三十八點五六公噸，核限總重
      三十五公噸，超重三點五六公噸之違規，經內政部警政署
      國道公路警察局第九警察隊蘇澳分隊員警掣單舉發等情，
      有內政部警政署國道公路警察局九十九年十月十五日公警
      局交字第Ｚ00000000號舉發違反道路交通管理事
      件通知單、內政部警政署國道公路警察局第九警察隊九十
      九年十一月五日公警九交字第０九九０九七一七三二號函
      在卷可稽。受處分人就其所有之上開車輛確於前揭時、地
      接受過磅秤量等情亦無異詞，另受處分人亦未依道路交通
      管理處罰條例第八十五條第一項規定向處罰機關告知應歸
      責人，則關於違反同條例第二十九條之二裝載超重之受罰
      對象，仍應為汽車所有人即受處分人，合先敘明。
（二）又按為確保交易公平、維護大眾安全健康及環境保護，主
      管機關得就供交易、證明、公務檢測、環境保護、公共安
      全、醫療衛生有關之度量衡器，指定為法定度量衡器。度
      量衡專責機關得對法定度量衡器施予檢定；前項應經檢定
      法定度量衡器之標示、構造、檢定公差、檢定合格有效期
      間、最長使用期限及相關技術規範，由度量衡專責機關公
      告之。應經檢定之法定度量衡器，未經檢定合格，或未依
      前條規定重新申請檢定合格者，不得為計量使用或備置。
      度量衡法第五條、第十四條第一、二項、第二十條前段分
      別定有明文。而度量衡法所稱主管機關即經濟部，乃指定
      專責辦理度量衡事務之標準檢驗局，依據上開母法之授權
      ，訂頒「衡器檢定檢查技術規範」，以處理各項衡器之檢
      查程序並劃定統一認定標準，使之有所遵循。本件憑以舉
      發受處分人汽車裝載貨物超過核定重量之地磅，係由力固
      工業股份有限公司申請檢定，設於國道五號蘇澳交流道北
      上地磅站，器名為固定地秤，型號為ＲＩ－五０００，器
      號為0000000，最大秤量為六十公噸、最小秤量則
      為四百公斤，且該地磅係由經濟部標準檢驗局於九十九年
      六月十一日檢定合格，檢定合格有效期限至一００年六月
      三十日止，此有經濟部標準檢驗局度量衡器檢定合格證書
      一紙附卷可憑，而本件受處分人違規日期係於九十九年十
      月十五日中午十二時二十三分，則本件舉發當時所使用之
      地磅於甫檢定合格後有效期限內，是該地磅之準確性及正
      確性應值得信賴。本件受處分人所有之上開車輛核重三十
      五公噸，過磅總重三十八點五六公噸，超載重量達三點五
      六公噸，確已超過核定之重量，舉發員警據此認定有超重
      三點五六公噸而予以舉發，並經原處分機關依認係屬違反
      道路交通管理處罰條例第二十九條之二第三項之規定而予
      以裁罰，尚無違誤。
（三）又依照受處分人自承其所有之上開車輛在潤泰水泥廠過磅
      總重為三十八點三八公噸，有受處分人提出之潤泰水泥股
      份有限公司地磅紀錄單一紙附卷可稽，其顯示確已超過核
      定之總重量三十五公噸，足認該車輛於前開時、地裝載水
      泥超過核定總重量三十五公噸之違規行為，事證明確。違
      反道路交通管理事件統一裁罰基準及處理細則第十二條第
      一項第十三款雖規定「行為人駕駛汽車裝載貨物超過核定
      之總重量或總聯結重量，未逾百分之十，而未嚴重危害交
      通安全、秩序或發生交通事故，且情節輕微，以不舉發為
      適當者，交通勤務警察或依法令執行交通稽查任務人員得
      對其施以勸導，免予舉發」，然其立法目的乃在於考量儀
      器測量之精準度等因素，避免因交通執法儀器使用上發生
      誤差，而以一定之「寬容值」作為篩選舉發處罰對象之作
      法，由員警斟酌儀器測得之數據，決定是否舉發，並非提
      高法定核定總重量之標準，亦非授與車輛所有人增加裝載
      量之利益，車輛所有人或駕駛人並不因而取得超載之權利
      ，尤不得執為車輛裝載上限之標準，是以汽車裝載貨物若
      超過核定之總重量但未超過其寬容值時，執勤員警依上述
      規定斟酌寬容值之限值而不予舉發固屬合法，惟其未斟酌
      寬容值之限值而為舉發，亦是在其職權範圍內所為之合法
      行為，該取締難謂為違法。另交通警員掣單舉發違反道路
      交通管理處罰條例所列之違規事實，本質上為行政處分，
      係公務員基於職務上權力，依法就特定之具體事件所為具
      公法上效果之單方行政行為，基於公務員為公法上行為具
      有公信力之原則，該行政處分當可被推定為有效。且本件
      查無任何證據足資證明執勤員警有何捏造事實違法取締之
      不法情事，而受處分人亦未就本件執勤員警之舉發如何有
      誤，提出相關證據以供本院調查，則執勤員警本其維護交
      通秩序、安全職責所為之舉發，自應受到合法、正確之推
      定，亦無疑義。受處分人雖於聲明異議狀中另提出本件違
      規日期後之同年十月三十日、十一月一日及十二月一日經
      龍德地磅過磅之地磅記錄單三紙，主張車輛準備停車前顯
      示屏上之重量都會比靜止時之重量多出二百公斤以上，惟
      該三份記錄單均僅顯示過磅總重量（分別為三萬七千一百
      八十公斤、三萬七千公斤、三萬六千八百四十公斤，均超
      過核地總重量三十五公噸），非有如受處分人所云準備停
      車前顯示屏上之重量與靜止時之重量差異等具體數據可供
      參酌，且其更無法以事後經他處地磅過磅之過磅記錄主張
      本件違規所測得重量為未停車時之重量云云，遽此尚難為
      有利於受處分人之認定，其所辯解之詞自不足採。
五、綜上所述，受處分人所有之上開營業貨運曳引車於前揭時、
    地，既確有「汽車裝載貨物超過核定之重量」，其核定裝載
    之總重量為三十五公噸，經過磅測得重量為三十八點五六公
    噸，超載三點五六公噸之違規事實，堪以認定，則原處分機
    關依道路交通管理處罰條例第二十九條之二第三項等規定，
    裁處受處分人罰鍰一萬四千元，並記汽車違規記錄一次，自
    無違誤，而受處分人所為上開異議之聲明，為無理由，應予
    駁回。
據上論斷，應依道路交通管理處罰條例第八十七條第二項，道路
交通事件處理辦法第十八條，裁定如主文。
中    華    民    國    99    年    12    月    21    日
                  交通法庭  法  官  張清洲
以上正本證明與原本無異
如不服本裁定應於送達後五日內向本院提出抗告狀
                            書記官  詹東益
中    華    民    國    99    年    12    月    21    日

司法院資訊處製作；財團法人民間司法改革基金會備份。
